臺灣桃園地方法院民事裁定　　　　　　 110年度訴聲字第35號
聲請人　范振熊即大昇當舖



相對人　邱家煒　
　　　　吳鳳仙　
上列當事人間撤銷詐害債權事件，聲請人聲請許可為訴訟繫屬事
實之登記，本院裁定如下：
    主    文
聲請駁回。
    理    由
一、聲請意旨略謂：相對人邱家煒於民國107 年5 月30日向聲請
    人借貸新臺幣（下同）360 萬元，表示其還款能力無虞，亦
    有不動產可供償還債務，聲請人認其信用良好應允借貸。相
    對人邱家煒直至110 年6 月初均未履行還款之義務，於110
    年7 月9 日與聲請人指派之代表劉玉杭協議於110 年8 月9
    日前提出還款計畫。聲請人於110 年7 月10日調閱相對人邱
    家煒原有不動產即門牌桃園市○鎮區○○路○段000 巷00弄
    000 號房地（下稱系爭房地）之登記謄本，赫然發現相對人
    邱家煒向聲請人借貸後約一週，即與其配偶達成系爭房地之
    贈與合意，並於數週後辦妥系爭房地之所有權移轉登記，依
    民法第244 條第1 項及第4 項規定，請求撤銷相對人間就系
    爭房地於107 年6 月7 日所為之贈與行為，及於107 年6 月
    26日所為之所有權移轉物權行為，相對人吳鳳仙應將系爭房
    地於107 年6 月26日以夫妻贈與為登記原因所為之所有權移
    轉登記予以塗銷（下稱本案訴訟）。聲請人基於物權關係提
    起訴訟，就系爭房地之所有權登記請求塗銷並為變更，為使
    第三人知悉訟爭情事，以便阻卻其因信賴登記而善意取得系
    爭房地，及避免確定判決效力所及之第三人受不測之損害，
    依民事訴訟法第254 條第5 項規定，聲請裁定許可為訴訟繫
    屬事實之登記等語。
二、訴訟標的基於物權關係，且其權利或標的物之取得、設定、
    喪失或變更，依法應登記者，於事實審言詞辯論終結前，原
    告得聲請受訴法院以裁定許可為訴訟繫屬事實之登記，民事
    訴訟法第254 條第5 項定有明文。其立法意旨為藉由將訴訟
    繫屬事實予以登記之公示方法，使第三人知悉訟爭情事，俾
    阻卻其因信賴登記而善意取得，及避免確定判決效力所及之
    第三人受不測之損害，以保護原告實體法上物權法之權利，
    惟為免過度影響被告及第三人之權益，其訴訟標的以基於物
    權關係者為限。倘訴訟標的非基於物權關係者，乃立法者有
    意排除訴訟繫屬事實登記制度之適用。
三、經查，聲請人提起之本案訴訟，為本院110 年度訴字第1904
    號撤銷詐害債權事件，係依民法第244 條第1 項及第4 項規
    定，訴請撤銷相對人間就系爭房地於107 年6 月間所為之贈
    與債權行為及所有權移轉物權行為、相對人吳鳳仙應塗銷系
    爭房地於107 年6 月26日所為之所有權移轉登記。聲請人於
    本案訴訟主張之原因事實及訴訟標的，係基於債權關係請求
    ，並非物權關係。民法第244 條第1 項規定債權人撤銷權之
    行使方法，必須聲請法院撤銷之，為形成之訴，與一般撤銷
    權僅依一方之意思表示為之不同，在聲請人聲請法院撤銷之
    訴訟判決確定前，系爭房地之所有權移轉登記行為仍屬有效
    ，須至本案訴訟判決聲請人勝訴確定，始溯及發生撤銷系爭
    房地贈與所有權移轉登記行為之效力，不能因此即認聲請人
    依民法第244 條規定提起本案訴訟之訴訟標的係基於物權關
    係。聲請人提起本案訴訟之訴訟標的既非基於物權關係，依
    前揭規定及說明，聲請人聲請裁定許可就系爭房地為訴訟繫
    屬事實之登記，不應准許。
四、據上論結，本件聲請為無理由，應予駁回。
中    華    民    國   110    年    10    月     5    日
                  民事第二庭  法  官  謝宜伶
正本係照原本作成。
如不服本裁定應於送達後10日內向本院提出抗告狀，並應繳納抗
告費新臺幣1000元。
中    華    民    國   110    年    10    月    6     日
                              書記官  李仲旻